臺灣臺中地方法院刑事判決
110年度交訴字第227號
公  訴  人  臺灣臺中地方檢察署檢察官
被      告  張文樟


上列被告因肇事逃逸案件，經檢察官提起公訴（110年度偵字第2
0944號），本院判決如下：
    主    文
張文樟犯駕駛動力交通工具發生交通事故致人傷害而逃逸罪，處
有期徒刑陸月，如易科罰金，以新臺幣壹仟元折算壹日。
    犯罪事實
一、張文樟於民國110年4月8日晚間7時26分許，駕駛車牌號碼00
    0-0000號計程車，沿臺中市東區精武路由南往北方向之內側
    車道行駛，行經臺中市○區○○路000號前時，本應注意汽車在
    變換車道時，應讓直行車先行，並注意安全距離，且應注意
    兩車並行之間隔，並隨時採取必要之安全措施，而依當時天
    候晴、夜間有照明、路面乾燥無缺陷、道路無障礙物、視距
    良好，並無不能注意之情事，竟疏未注意及此，貿然自該處
    內側車道變換至外側車道，欲超越其同向右前方由王津瑜騎
    乘之車牌號碼000-0000號普通重型機車，因張文樟所駕汽車
    右前側緊靠王津瑜騎乘之機車並行行駛，其右後照鏡因而碰
    撞王津瑜所騎機車左側，致王津瑜人車倒地，因而受有左側
    肩膀挫傷、左側肩膀擦傷、左側膝部挫傷、右側膝部擦傷、
    左側膝部擦傷、左側髖部挫傷等傷害(所涉過失傷害罪嫌部
    分，未據告訴)。詎張文樟於肇事後，可預見王津瑜人車倒
    地後可能因此受傷，竟未下車察看或留置現場採取救護措施
    ，亦未通報或等候警察機關、救護單位到場處理，基於駕駛
    動力交通工具發生交通事故致人傷害而逃逸之不確定故意，
    逕自駕車逃離現場，嗣警據報到場處理，並調閱監視錄影畫
    面，始悉上情。
二、案經王津瑜訴由臺中市政府警察局第三分局移送臺灣臺中地
    方檢察署檢察官偵查起訴。
    理    由
一、認定犯罪事實所憑證據及理由：
  ㈠訊據被告固坦承其當時駕車從內側車道變換至外側車道，且
    其汽車右前側後照鏡與告訴人王津瑜所騎機車左側發生擦撞
    ，致其人車倒地受有傷害等事實，惟矢口否認有何上開犯行
    ，辯稱：我聽到車後面有聲音後要往前時有踩煞車燈，我看
    後照鏡沒有看到東西後就往前走了云云。　
  ㈡惟查：
  ⑴被告於110年4月8日晚間7時26分許，駕駛車牌號碼000-0000
    號計程車，沿臺中市東區精武路由南往北方向之內側車道行
    駛，行經臺中市○區○○路000號前時，自該處內側車道變換至
    外側車道，欲超越其同向右前方由告訴人騎乘之車牌號碼00
    0-0000號普通重型機車，因被告所駕汽車右前側緊靠告訴人
    騎乘之機車行駛，其右後照鏡因而碰撞告訴人所騎機車左側
    ，致告訴人人車倒地，因而受有前開傷害，而被告於肇事後
    未停車查看，亦未報警或呼叫救護車，續往前行離開現場，
    嗣經警調閱監視錄影畫面，而循線查獲等事實，業據被告於
    警詢及本院準備程序、審理時供述明確（偵卷第17至25頁；
    本院卷第31至36頁、第59至75頁），核與證人即告訴人於警
    詢及本院審理時（具結）證述之情節大抵相符（偵卷第27至
    33頁；本院卷第61至67頁），並有職務報告（偵卷第15頁）
    、車禍現場監視錄影翻拍畫面（偵卷第41至51頁）、澄清綜
    合醫院診斷證明書（偵卷第53頁）、臺中市政府警察局第三
    分局道路交通事故現場圖及道路交通事故調查報告表㈠㈡（偵
    卷第55至59頁）、車禍現場及2車擦撞痕跡照片（偵卷第61
    至113頁）、臺中市政府警察局疑似道路交通事故肇事逃逸
    追查表（偵卷第121頁）、車輛查詢清單報表（偵卷第137頁
    ）在卷可佐，則此等事實，首堪認定。
　⑵按汽車在變換車道時，應讓直行車先行，並注意安全距離，
    且汽車行駛時，駕駛人應注意兩車並行之間隔，並隨時採取
    必要之安全措施，道路交通安全規則第98條第1項第6款、第
    94條第3項分別定有明文。查被告領有職業小客車之駕駛執
    照，有被告之證號查詢機車駕駛人表可參（偵卷第139頁）
    ，且其自承有多年駕駛計程車之職業駕駛經驗（本院卷第71
    頁），則其駕駛計程車於前開時、地變換車道及兩車緊靠並
    行時，自負有上開注意義務；又被告對其斯時駕車自內側車
    道變換至外側車道後，有與告訴人所騎機車並行，復因此發
    生碰撞等節，亦不否認（本院卷第33、70頁），則其駕駛前
    揭車輛顯未注意在變換車道時，應讓直行車先行，並注意安
    全距離，亦未注意兩車並行之間隔，並隨時採取必要之安全
    措施，實甚為明確；再依被告發生交通事故時之路況，當時
    天候晴、夜間有照明、路面乾燥無缺陷、道路無障礙物、視
    距良好，並無不能注意之情事，有道路交通事故調查報告表
    ㈠可憑（偵卷第57頁），被告竟疏未注意前揭各該注意義務
    ，駕車變換車道後，緊靠告訴人所騎機車並行，因而發生碰
    撞，則被告當有過失責任至明。
  ⑶本件所應審究者，即為被告是否有駕駛動力交通工具發生交
    通事故致人傷害而逃逸之故意。查：
  ①按判斷汽車駕駛人有無逃逸之故意，應就客觀事實判斷，如
    駕駛人對於危險之發生有所認識，明知已發生車禍，或知悉
    車禍有使人受傷害或死亡之可能，竟未下車察看，仍駕車離
    去，即可認定有肇事逃逸之犯意，亦即對於駕駛動力交通工
    具肇事致人死傷之事實，駕駛人已有所認識，並進而決意擅
    自逃離肇事現場之主觀心態，具有此項故意之犯意，即符合
    肇事逃逸罪之構成要件。又此項故意之犯罪型態，包括直接
    故意與未必故意，所謂直接故意，係指駕車肇事因而已知悉
    發生使人受傷或死亡之結果，如仍決意駕車逃離現場，即係
    直接故意，而未必故意，係指駕車肇事因而已知悉發生使人
    受傷害或死亡之結果，縱令有人死傷亦無所謂，仍決意駕車
    快速逃逸，即為有肇事逃逸之故意。
  ②證人即告訴人於警詢及本院審理時（具結）證稱：我的摩托
    車被撞的位置是左邊側面，是直接從我旁邊撞上來，我的車
    子跟被告的計程車距離蠻近的，碰撞後我車子倒下，人也倒
    下，我人有受傷，我摩托車被碰撞之後，倒下來有噴出蠻多
    火花的，我覺得我被碰撞的力量蠻大的，我有聽到碰撞聲，
    黃色的車子沒有停下，是路人幫我報警叫救護車等語（偵卷
    第27至33頁；本院卷第61至67頁）。
　③本院勘驗監錄錄影畫面結果如下（含監視錄影翻拍照片；見
    本院卷第35頁、第47至56頁）：　
　　26秒左右碰撞後摔倒檔案：被告計程車從內側車道變換至
      外側車道，與告訴人機車貼進，後來告訴人機車在被告計
      程車右後側處倒地，有看到火花。
　　10秒左右摔倒檔案：於畫面中10秒處，被告計程車出現在
      中畫面往前行駛，後來告訴人車子倒地滑行出現在畫面，
      被告計程車未停留直接往前駛離經過路口，被告計程車中
      間都沒有停頓。
　④證人即告訴人前開有關被告係駕駛計程車從其左側緊貼撞上
    來，致其人車倒地，且機車倒地後有磨地火花等指證情節，
    核與本院勘驗結果及翻拍照片內容相符，足見告訴人指證應
    屬實在；且被告對此亦不否認，並稱：我知道我的後照鏡有
    擦撞到告訴人，我們有短暫並行，我有聽到後面車子好像有
    聲音，所以我有踩煞車燈，我想說只是稍微擦撞到不會造成
    什麼傷害等語（本院卷第70、72頁）；而本院審酌被告有多
    年駕駛計程車之職業駕駛經驗，其斯時既已知悉本案交通事
    故之發生，衡諸一般經驗法則，當可預見告訴人因兩車碰撞
    後人車倒地，極有可能因此受傷，堪認被告對本案肇事致人
    傷害逃逸犯行之發生，未違背其本意，具駕駛動力交通工具
    發生交通事故致人傷害而逃逸之不確定故意甚明，是被告前
    開所辯，應屬卸責之詞，並不足採。
  ㈢綜上所述，本案事證明確，被告犯行堪以認定，應依法論科
    。
二、論罪科刑：
  ㈠按行為後法律有變更者，適用行為時之法律，但行為後之法
    律有利於行為人者，適用最有利於行為人之法律，刑法第2
    條第1項定有明文。查被告行為後，刑法第185條之4業經修
    正，並於110年5月28日公布，於同年5月30日施行。修正前
    之法定刑原為「1年以上7年以下有期徒刑」，修正後變更為
    「6月以上5年以下有期徒刑」，經比較新舊法後，適用修正
    後之刑法第185條之4較有利於被告，依刑法第2條第1項但書
    規定，應適用修正後之刑法第185條之4論處。
  ㈡核被告所為，係犯刑法第185條之4第1項前段之駕駛動力交通
    工具發生交通事故致人傷害而逃逸罪。
  ㈢爰審酌被告駕車疏未注意遵守道路交通安全規則，擅自變換
    車道後緊貼告訴人之人車行駛，因而與告訴人騎乘之機車發
    生碰撞，致其人車倒地而受有上開傷害，又被告於駕車肇事
    致告訴人受傷後，竟未停車協助救護或為其他必要之救護措
    施，亦未等待警消人員到場，逕自逃逸離開現場，其行為實
    值非難。復考量被告雖否認犯行，惟已供承本件客觀事實，
    且犯後已與告訴人達成和解，並賠償損失，告訴人復陳稱希
    望從輕量刑等語（本院卷第33、66頁）。另兼衡被告自陳之
    教育程度、職業、家庭生活狀況（本院卷第72至73頁），與
    其所犯上開犯行之動機、目的等一切情狀，量處如主文所示
    之刑，併諭知易科罰金之折算標準。
　㈣被告雖請求宣告緩刑（本院卷第74頁）。然本院審酌被告否
    認本件犯行，尚難認有何暫不執行為適當之情形，而不宜宣
    告緩刑。
據上論斷，應依刑事訴訟法第299條第1項前段，判決如主文。
本案經檢察官李基彰提起公訴、檢察官洪志明到庭執行職務。
中　　華　　民　　國　 110 　年　　10　　月　　14 　　日
                  刑事第十二庭  審判長法　官　廖慧娟
                                      法　官　何紹輔
                                      法　官　黃震岳
以上正本證明與原本無異。
如不服本判決應於收受判決後20日內向本院提出上訴書狀，並應
敘述具體理由；其未敘述上訴理由者，應於上訴期間屆滿後20日
內向本院補提理由書(均須按他造當事人之人數附繕本)「切勿逕
送上級法院」。
告訴人或被害人如不服判決，應備理由具狀向檢察官請求上訴，
上訴期間之計算，以檢察官收受判決正本之日期起算。
                                      書記官  黃俞婷
中　　華　　民　　國　 110 　年　　10　　月　　14 　　日

附錄本案論罪科刑法條全文：
中華民國刑法第185條之4
駕駛動力交通工具發生交通事故，致人傷害而逃逸者，處6月以
上5年以下有期徒刑；致人於死或重傷而逃逸者，處1年以上7年
以下有期徒刑。
犯前項之罪，駕駛人於發生交通事故致人死傷係無過失者，減輕
或免除其刑。